【裁判字號】    97,上易,933
【裁判日期】    970703
【裁判案由】    詐欺
【裁判全文】
臺灣高等法院臺中分院刑事判決         97年度上易字第933號
上  訴  人  臺灣彰化地方法院檢察署檢察官
被      告  乙○○
                      巷7號
上列上訴人因被告詐欺案件，不服臺灣彰化地方法院97年度易字
第141號中華民國97年3月25日第一審判決（起訴案號：臺灣彰化
地方法院檢察署96年度偵字第9902號），提起上訴，本院判決如
下：
    主  文
上訴駁回。
    理  由
一、本案經本院審理結果，認第一審判決諭知被告無罪，並無違
    誤，應予維持，並引用第一審判決書記載之證據及理由（如
    附件）。
二、上訴人即檢察官上訴意旨略以：依據被告乙○○所述帳戶「
    即田中內灣郵局（ 帳號：000000000000000）」之存摺顯示
    ，自95年3月14日至96年6月13日幾乎都呈現靜止狀態，96年
    6 月14日才有被害人蕭佳琪匯入，所以詐欺集團何時取得乙
    ○○之帳戶，實乃關係被告乙○○知情與否。又被告於96年
    5 月9日因另案入監服刑，迄96年7月16日方出監（有臺灣高
    等法院被告全國前案紀錄表可證），而本件被害人丙○○受
    騙匯款25000元至乙○○所有上開帳戶之時間點為96年7月16
    日上午11時52分許，則如同原審所認定之爭執點：被告系爭
    之帳戶經由謝榮宗提供給上游阿猴李彥祥使用之時間點，究
    竟是在96年5月8日以前，抑或在96年5月9日至同年月25日之
    間？若是於95年5月8日以前提供，被告乙○○當時尚未入監
    ，則涉有重嫌。謝榮宗於96年12月11日偵訊時具結證述稱：
    「‧‧‧是大約在96年4月份 ，我是向我嫂嫂拿的。後來我
    將8000元交給我嫂嫂。‧‧‧（問：她是否知道8000元是拿
    她的存摺去賣的？）我有告訴他我朋友有在收存摺，看她要
    不要，我告訴她8000。‧‧‧我是拿存摺、提款卡，密碼是
    她告訴我的。‧‧‧（錢如何給你？）他匯到我大哥的戶頭
    。」等語，而細查證人丁○○於原審審理時之證述：「‧‧
    ‧（你弟謝榮宗賣你太太的存摺八千元分給你多少錢？）我
    不知道，謝榮宗拿給我之後我就拿給我媽媽去買奶粉。我只
    知道是綠色鈔票，有幾張我不知道。」等語 ，則觀諸2人上
    開證詞，足認另案被告謝榮宗與證人丁○○均知悉本件販賣
    系爭帳戶之代價為8000元，且謝榮宗係親向被告乙○○取得
    存摺等物。觀諸卷附系爭帳戶之客戶歷史交易清單，自95年
    1月1日至96年6月13日，被告往來帳戶之經辦局分別為00815
    8、008159號 ，且該資料顯示被告最後一次由新光人壽扣款
    404元之時間點為95年3月13日，距離下次年繳保費之時間已
    間隔一年多，參酌被告供稱系爭帳戶均是其在使用乙節及證
    人丁○○證述：「‧‧‧因為我看到寄來的新光人壽通知書
    說保險費會退到我太太田中內灣郵局帳戶內，所以才叫乙○
    ○去辦提款卡、存摺補發要領錢。因為之前保險費沒有繼續
    繳，保險公司退一半錢給我們，實際退多少錢我不知道。」
    等情，若是被告屬於完全不知情情況（即96年5月9日入獄後
    始遭他人販售），系爭帳戶是經由被告之夫丁○○交付予另
    案被告謝榮宗販買予詐騙集團成員，則丁○○應僅知交付爭
    帳戶之前往來情況及剩餘金額為何，焉有於知悉保險公司欲
    退費後，仍交付系爭帳戶予他人之理？足認其上開證述顯係
    維護被告之情 。故考量被告於96年7月16日上午因減刑出獄
    後，當日下午隨即前往郵局辦理補發存摺，此行為極為不尋
    常，又掛失補發存摺之目的，不外乎就是要提領帳戶內的金
    錢，是被告為何知道郵局帳戶內有款項匯入，即為可疑之處
    ，並與一般經驗不合。又原審既肯認「案重初供」之原則，
    則證人謝榮宗於96年12月11日之證述，應有可能係為真實。
    原審不能僅因證人謝榮宗事後基於兄弟或叔嫂之情，一肩扛
    起所有刑責，而多次翻異前詞之舉止，遂遽以不採信該次證
    述，仍應循積極證據推翻該次證述，例如調閱證人丁○○所
    有銀行往來帳戶明細，確認其所有帳戶內於96年5月8日之前
    ，均無任何一筆8000元金額匯入資料，否則實無法解釋被告
    及證人前後不一，漏洞百出之辯詞，原審判決，採信被告先
    後不一之供述及其親人迴護之證詞，而為被告無罪之判決，
    所為認定有違經驗法則及論理法則等語，指摘原審判決不當
    ，請求撤銷原審判決。
三、經查：、本院調取丁○○全國財產查詢清單、臺灣郵政股
    份有限公司、台中商業銀行所有有關丁○○所有銀行往來帳
    戶明細，核閱結果丁○○所有帳戶內於96年5月8日之前，均
    無任何一筆8000元金額匯入資料，有丁○○全國財產查詢清
    單、臺灣郵政股份有限公司97年6月13日儲字第970715057號
    函、台中商業銀行 97年6月12日中業管字第9707007245號函
    在卷可稽（見本院審理卷第二十頁至第二十七頁），是謝榮
    宗於96年12月11日偵訊時具結證述稱：「我告訴她8000。‧
    ‧‧我是拿存摺、提款卡，密碼是她告訴我的。‧‧‧（錢
    如何給你？）他（指綽號阿猴）匯到我大哥的戶頭。」等情
    ，尚非可採。檢察官據謝榮宗上開證述認定謝榮宗取得被告
    之存摺係在被告入監之前，即難採憑。、參以丁○○於警
    詢、原審均一致明確證稱：被告之存摺係由伊交給謝榮宗，
    當時被告已經服刑一個多月等語（ 詳見警卷96年7月17日丁
    ○○筆錄、原審卷第五十六頁），均與被告所供相符。是本
    件即難僅憑證人謝榮宗警詢、偵查與原審所為完全不符之證
    述，認定被告存摺係由被告交付謝榮宗。、證人丁○○既
    證稱：存摺確係伊透過謝榮宗出借等語，且證述：「‧‧‧
    因為我看到寄來的新光人壽通知書說保險費會退到我太太田
    中內灣郵局帳戶內，所以才叫乙○○去辦提款卡、存摺補發
    要領錢。因為之前保險費沒有繼續繳，保險公司退一半錢給
    我們，實際退多少錢我不知道。」等情，如保險費退費通知
    係在被告未入監時，丁○○應於96年5月9日被告入監前即通
    知被告前往領取，顯無於出監後再申請補發存摺領取之理，
    是本件出借帳戶，應係被告入監後之96年6月始符事實 ，而
    丁○○所指之保險退費通知，應在被告入監後始收到。從而
    上訴意旨以丁○○應無於知悉保險公司欲退費後，仍交付系
    爭帳戶予他人云云 ，即有誤會。、參以被告於96年7月17
    日警詢時即供稱：於96年7月16日10時30分 ，在自宅內由其
    丈夫告訴伊，才知道存摺遭賣等語（ 見警卷96年7月17日被
    告之筆錄），果帳戶係由被告透過謝榮宗出賣，並由被告收
    取代價八千元，以被告於96年5月9日入監時該帳戶僅結存12
    7元（ 見警卷96年1月1日至96年11月26日客戶交易清單），
    則被告斷無無視已收取八千元之事實，而於甫出監日即前往
    申請補發存摺領取帳戶內款項之理，是丁○○上開證稱保險
    費退費一節，即符被告出監後即前往申請補發領款之常情。
    綜上所述，原審判決認尚無以謝榮宗前後不一之指述，認被
    告涉有公訴意旨所示之犯行，而為被告無罪之諭知，即無違
    誤，檢察官上訴意旨所指各節，均顯無理由，應予駁回。
四、被告經本院合法傳喚，無正當理由而未於本院審理期日到庭
    ，爰不待其陳述，逕行判決。
五、據上論斷 ，應依刑事訴訟法第371條、第373條、第368條，
    判決如主文。
本案經檢察官甲○○到庭執行職務。
中    華    民    國    97    年      7    月    3    日
            刑事第二庭    審判長法  官  李  璋  鵬
                                法  官  胡  森  田
                                法  官  胡  忠  文
上列正本證明與原本無異。
不得上訴。
                                書記官  陳  文  琴
中    華    民    國    97    年      7    月    3    日


司法院資訊處製作；財團法人民間司法改革基金會備份。
